【裁判字號】    97,消債抗,14
【裁判日期】    970528
【裁判案由】    聲請更生
【裁判全文】
臺灣高雄地方法院民事裁定            97年度消債抗字第14號
抗  告  人  甲○○
上列抗告人因聲請更生事件，抗告人對於民國97年4 月29日本院
97年度審消債更字第259 號裁定提起抗告，本院裁定如下：
    主  文
抗告駁回。
抗告費用新台幣壹仟元由抗告人負擔。
    事實及理由
一、抗告意旨略以：抗告人因不能清償債務，於民國95年7 月21
    日，依中華民國銀行公會會員辦理消費金融案件無擔保債務
    協商機制，與台東區中小企業銀行等6 家銀行達成協商，抗
    告人並簽立協議書1 份。惟嗣後因不可歸責於抗告人之事由
    ，致抗告人履行上開協商內容顯有重大困難，抗告人爰依據
    消費者債務清理條例之規定聲請更生。詎原裁定以抗告人未
    與有擔保之債權人即臺灣銀行完成協商為由，而駁回抗告人
    更生之聲請。惟抗告人與債權銀行進行上開協商時，協商程
    序係由最大無擔保債權銀行主導、召集，抗告人對於臺灣銀
    行是否加入協商，並無置喙餘地，且臺灣銀行當時亦拒絕加
    入協商，是臺灣銀行未加入協商，並不可歸責於抗告人，原
    裁定因而駁回抗告人之聲請，並非合法，爰依法提起抗告等
    語，並聲明：原裁定廢棄。
二、按債務人對於金融機構因消費借貸、自用住宅借款、信用卡
    或現金卡契約而負債務，在聲請更生或清算前，應提出債權
    人清冊，以書面向最大債權金融機構請求協商債務清償方案
    並表明共同協商之意旨。自債務人提出協商請求之翌日起逾
    30日不開始協商，或自開始協商之翌日起逾90日協商不成立
    ，債務人得逕向法院聲請更生或清算，消費者債務清理條例
    第151 條第1 項、第153 條分別定有明文。又聲請更生或清
    算不合程式或不備其他要件者，法院應以裁定駁回之，但其
    情形可以補正者，法院應定期間先命補正，復為同條例第8
    條所明定。
三、本件抗告人於95年7 月21日，已依中華民國銀行公會會員辦
    理消費金融案件無擔保債務協商機制，與台東區中小企業銀
    行等6 家銀行達成協商（不包含臺灣銀行），抗告人並簽立
    協議書1 份等情，業據抗告人提出債權人清冊、協議書、無
    擔保債務還款計劃各1 份為證（原審卷第5 、7 頁），堪信
    為真實。而抗告人自承其債權銀行尚有臺灣銀行，且其對臺
    灣銀行係負有擔保之自用房屋貸款債務，惟抗告人並未與臺
    灣銀行完成協商等語，有抗告人提出之債權人清冊及土地、
    建物謄本各1 份在卷可憑（原審卷第5 、12、13頁），雖抗
    告人辯稱：伊與債權銀行進行協商時，係由最大無擔保債權
    銀行主導、召集，且臺灣銀行亦拒絕參與協商等語，惟查，
    依據上揭消費者債務清理條例第151 條第1 項、第153 條等
    規定，債務人於向法院聲請更生或清算前，須先以書面向最
    大債權金融機構請求協商債務清償方案並表明共同協商之意
    旨，此即所謂協商前置程序，即不論該債權有無擔保，債務
    人均須向所有債權銀行請求協商，如債務人提出協商請求之
    翌日起逾30日不開始協商，或自開始協商之翌日起逾90日協
    商不成立，債務人始得逕向法院聲請更生或清算，是抗告人
    既未依上揭法條規定，向債權人臺灣銀行請求協商，則其逕
    向本院聲請更生，自不合法。原裁定因而依據消費者債務清
    理條例第8 條規定，以抗告人聲請更生不備要件，且無從補
    正為由，駁回抗告人更生之聲請，並無違誤。抗告意旨指摘
    原裁定不當，求予廢棄，為無理由，應駁回其抗告。
四、據上論結，本件抗告為無理由，依消費者債務清理條例第11
    條第2 項、第15條，民事訴訟法第495 條之1 第1 項、第44
    9 條第1 項、第95條、第78條，裁定如主文。
中    華    民    國    97    年    5     月    28    日
                   民事鳳山分庭審判長法   官  楊富強
                                     法   官  林意芳
                                     法   官  呂憲雄
以上正本證明與原本無異。
本裁定不得再抗告。
中    華    民    國    97    年    5     月    28    日
                                     書記官  李文廣


司法院資訊處製作；財團法人民間司法改革基金會備份。
